【裁判字號】    95,交聲,685
【裁判日期】    950531
【裁判案由】    交管條例聲異
【裁判全文】
臺灣板橋地方法院交通事件裁定
原處分機關  交通部公路總局臺北區監理所
異  議  人
即受處分人  甲○○
上列異議人即受處分人因違反道路交通管理處罰條例案件，對於
交通部公路總局臺北區監理所民國九十五年四月二十七日所為之
處分（原處分案號：北監自裁字裁40-LA0000000號），聲明異議
，本院裁定如下：
    主  文
原處分撤銷。
    理  由
一、原處分意旨略以：異議人即受處分人甲○○所有之車牌號碼
    HP-9671號自用小客車，於民國九十年十二月十日十七時十
    分許，因「在道路收費停車處停車，不依規定繳費」之違規
    ，經嘉義市警察局交通隊以LA0000000號違規通知單逕行舉
    發，嗣因通知單以掛號郵寄後無法送達而遭退回，舉發機關
    遂將上該通知單辦理公示送達，原處分機關於九十五年一月
    十七日開立裁字裁40-LA0000000號裁決書，但因裁決書未送
    達而予以撤銷；原處分機關復於九十五年四月二十七日掣開
    本件裁決書，裁處罰鍰新台幣一千二百元。
二、異議意旨略以：異議人原設籍臺北縣永和市○○路一五一巷
    三弄三號，該處已因改建而成為廢墟，自無從收受任何文書
    ，原處分送達不合法，且該車早已報廢，行照亦繳回監理機
    關作廢。異議人對原處分難以甘服，爰提出聲明異議云云。
三、按道路交通管理處罰條例於九十四年二月五日修正前，第五
    十六條第一項第十一款規定：「汽車駕駛人在道路收費停車
    處所停車，不依規定繳費者，處新臺幣六百元以上一千二百
    元以下罰鍰」，然該條規定於九十四年二月五日經總統以華
    總一義字第09400017731號令修正公布後，改列於同條第二
    項，並將內容修正為：「汽車駕駛人在道路收費停車處所停
    車，未依規定繳費，主管機關應書面通知駕駛人於七日內補
    繳，並收取必要之工本費用，逾期再不繳納，處新臺幣三百
    元罰鍰」，行政院另以院臺交字第0940029286號令發布定自
    九十四年九月一日施行。次按九十五年二月五日施行之行政
    罰法第五條規定：「行為後法律或自治條例有變更者，適用
    行政機關最初裁處時之法律或自治條例。但裁處前之法律或
    自治條例有利於受處罰者，適用最有利於受處罰者之規定。
    」同法第四十五條則規定：「本法施行前違反行政法上義務
    之行為應受處罰而未經裁處，於本法施行後裁處者，除第十
    五條、第十六條、第十八條第二項、第二十條及第二十二條
    規定外，均適用之。前項行政罰之裁處權時效，自本法施行
    之日起算」。
四、經查：
  (一)程序部分：
  １、本件異議人及受處分人甲○○所有之車牌號碼HP-9671號
      自用小客車，於民國九十年十二月十日十七時十分許，在
      嘉義市○○○路第1S007號停車格，因「在道路收費停車
      處停車，不依規定繳費」之違規，經嘉義市警察局交通隊
      以LA0000000號違規通知單逕行舉發，該通知單以掛號郵
      寄後，因「查無此地址」無法送達而遭退回，舉發機關遂
      將上該通知單辦理公示送達，原處分機關於九十五年一月
      十七日開立裁字第裁40-LA0000000號裁決書，但該裁決書
      因未送達而予以撤銷（應係不生效力，理由後敘），復於
      九十五年四月二十七日掣開本件裁決書，裁處罰鍰新台幣
      一千二百元等情，有舉發通知單（含信封）、交通部公路
      總局臺北區監理所北監自字第0951005961B號聲明異議案
      件移送書、交通部交訴字第0950023269號訴願決定書（含
      附表）、違規查詢報表、嘉義市警察局公示送達公告表影
      本各一份在卷可憑。
  ２、查異議人於八十八年六月二十八日之戶籍地址為臺北縣永
      和市○○路一五一巷三弄三號（九十三年二月十一日始變
      更登記為臺北縣永和市○○路一三一號十樓之一），異議
      人登記於監理單位之車主地址亦相同，有本院戶役政連結
      作業系統查詢表三紙、車籍資料查詢表一紙在卷可供證明
      ，舉發機關將上該通知書郵寄至上址遭退回後，以送達處
      所不明而為公示送達之程序當屬合法，該通知書並自公告
      之日起，經二十日發生送達效力，因而完成舉發程序。
 ３、按行政程序法第一百條第一項前段規定，書面之行政處分
      ，應送達相對人及已知之利害關係人。同法第一百十條第
      一項前段規定，書面之行政處分自送達相對人及已知之利
      害關係人起；書面以外之行政處分自以其他適當方法通知
      或使其知悉時起，依送達、通知或使知悉之內容對其發生
      效力。原處分機關於九十五年一月十七日開立裁字第裁
      40-LA0000000號裁決書，既未送達予受處分人甲○○，復
      未辦理公示送達，應認該處分自始不生效力。是原處分機
      關就本件違規事實，於九十五年四月二十七日掣製北監自
      裁字裁40-LA0000000號裁決書，異議人據此於同日聲明異
      議，符合相關法律規定，於此合先敘明。
  (二)違規事實部分：車號HP-9671號自用小客車，於八十三年八
    月六日過戶登記為甲○○所有，並於上揭時地有「在道路收
    費停車處停車，不依規定繳費」之事實，有舉發通知單一紙
    在卷可佐，足證異議人所辯車輛早已報廢等語，無足可採，
    本件舉發及裁處之事實，尚無違誤。
  (三)裁處時效部分：行政罰法第二十七條第一項、第二項規定，
    「行政罰之裁處權，因三年期間之經過而消滅。前項期間，
    自違反行政法上義務之行為終了時起算。但行為之結果發生
    在後者，自該結果發生時起算」；同法第四十五條第一項、
    第二項復規定，「本法施行前違反行政法上義務之行為應受
    處罰而未經裁處，於本法施行後裁處者，除第十五條、第十
    六條、第十八條第二項、第二十條及第二十二條規定外，均
    適用之。前項行政罰之裁處權時效，自本法施行之日起算」
    。本件違規時間既在行政罰法施行前，裁處（開立裁決書）
    時間在行政罰法施行後，自應適用前開規定，以行政罰法施
    行之日即九十五年二月五日，為裁處權時效之起算日，從而
    ，原處分機關就本件所為之裁處，並未逾越法定三年時效。
  (四)法律適用部分：本件違規時間係於九十年十二月十日，然原
    處分機關開立裁決書之裁處時間為九十五年四月二十七日，
    揆諸前揭行政罰法第五條、第四十五規定，比較新舊法之結
    果，本件違規自應適用原處分機關裁處時，即現行道路交通
    管理處罰條例第五十六條第二項規定，較有利於異議人。
五、綜上所述，本件違規事證固已臻明確，原處分機關卻依違規
    時之道路交通管理處罰條例第五十六條第一項第十一款規定
    ，裁處異議人罰鍰一千二百元，即有未恰，原處分應予撤銷
    ，另由主管機關書面通知異議人於七日內補繳，始符合上開
    法律規定。
六、據上論斷，應依道路交通案件處理辦法第二十條，裁定如主
    文。
中    華    民    國    95    年    5     月    31    日
                  交通法庭  法  官  徐 子 涵
上列正本證明與原本無異。
如不服本裁定，應於裁定送達後五日內向本院提出抗告狀。
                            書記官  彭 麗 紅
中    華    民    國    95    年    6     月    2     日


司法院資訊處製作；財團法人民間司法改革基金會備份。
